臺灣臺南地方法院刑事判決　　　　　　　　　　　　　九十年度易字第一五五三號
　　公　訴　人　臺灣台南地方法院檢察署檢察官
　　被　　　告　甲○○
　　選任辯護人　蔡文彬
右列被告因侵占案件，經檢察官提起公訴（九十年度偵緝字第二○八號），本院判決
如左：
    主  文
甲○○無罪
    理  由
一、公訴意旨略以：被告甲○○原為精緻股份有限公司（下稱精緻公司）之總經理，
    負責該公司一切生意往來業務，為從事業務之人，竟意圖為自己不法之所有，於
    民國八十九年五月間，因法國ＳＯＤＩＡＡＬ  ＩＮＤＵＳＴＲＩＥ公司（下簡
    稱ＳＩ公司）之前售予精緻公司之部分產品有瑕疵，精緻公司據以向該法國公司
    請求補償因瑕疵產品所生損害計美金三千六百七十六．二元，甲○○竟利用經辦
    業務之便，提供其個人在台灣中小企業銀行（下稱台灣中小企銀）之帳戶及外匯
    存款帳號予該法國公司，請求該法國公司將原應匯給精緻公司之上述款項匯入其
    上述私人帳戶，該法國公司遂依其指示，於同年六月八日透過美國銀行將該筆款
    項匯入甲○○之私人帳戶，甲○○則於翌日赴台灣中小企銀請求將之換算成新台
    幣後將之提領而侵占入己，嗣因該銀行行員將上情告知精緻公司之會計小姐而查
    悉上情。因認被告被告涉犯刑法第三百三十六條第二項之業務侵占罪嫌等語。
二、按犯罪事實應依證據認定之，無證據不得推定其犯罪事實；又不能證明被告犯罪
    者，即應諭知無罪之判決，刑事訴訟法第一百五十四條、第三百零一條第一項分
    別定有明文。另告訴人之告訴，係以使被受刑事訴追為目的，是其陳述是否與事
    實相符，仍應調查其他證據以資審認，最高法院五十二年台上字第一三００號著
    有判例可資參照。
三、本件公訴人認被告有刑法第三百三十六條第二項之侵占罪嫌，無非以上揭事實業
    據告訴人精緻公司之負責人丁德源指訴綦詳，核與證人即精緻公司之會計小姐于
    慧文證述之情節相符，並有美國銀行匯出、台灣中小企銀行匯入該筆款項之紀錄
    ，及法國ＳＩ公司傳真文（內容略謂該筆款項係要匯給公司而非匯給私人的）在
    卷可查等資為依據。
四、訊據被告甲○○固不否認有指示上述法國公司將該筆款項匯入其私人帳戶，並將
    之換算成新台幣提領出去之事實，然否認有何侵占犯行，辯稱：精緻公司為鉅衡
    實業有限公司（下稱鉅衡公司）之代理商，法國ＳＩ公司僅與鉅衡公司有契約關
    係，並沒有和精緻公司有直接之往來（即法國ＳＩ公司→鉅衡公司→精緻公司）
    ，但因之前精緻公司積欠原先之代理鉅衡公司部份佣金，伊赴上海向法國公司請
    款時，法國公司認該瑕疵補償應歸鉅衡公司所有，故將金額匯入伊之帳戶，伊遂
    將該筆款項支付予鉅衡公司作為佣金，而交給鉅衡公司，並無侵占該款項之意思
    等語。
五、經查：
（一）八十八年二月迄八十九年一月間，法國ＳＩ公司之產品皆是透過鉅衡公司進口
      ，鉅衡公司再將法國公司之產品賣予告訴人公司，此不僅業據告訴人公司代表
      人於偵查中述明：「以前我們精緻公司無進出口卡，所以委託他們」等語，核
      與鉅衡公司之代表人於偵查中陳述：「精緻委託我們代理進口」等語相符（見
      偵查庭九十年元月三十一日訊問筆錄）。故依民事法律關係而言，法國ＳＩ公
      司僅與鉅衡公司有契約存在，而鉅衡公司則與告訴人公司間存有買賣契約，再
      依債權相對性理論，告訴人無法自行對於法國ＳＩ公司主張權利，需透過與法
      國ＳＩ公司有契約關係之鉅衡公司，而法國ＳＩ公司若交付之貨品如有瑕疵，
      其賠償之對象亦應為鉅衡公司而非告訴人公司。
（二）法國ＳＩ公司於八十九年六月八日匯入被告帳戶之款項，其性質為法國公司要
      當作瑕疵賠償金，被告及告訴人對於此點均無爭執，應堪認定為真實。則其有
      爭執者為該筆賠償金額係應給付予鉅衡公司抑或是告訴人公司。然揆諸前揭所
      述民事法律關係，該筆款項應是給付與法國ＳＩ公司有契約關係之鉅衡公司，
      況告訴人代表人於本院審理時亦陳稱：本來公司即有百分之五佣金要給「鉅衡
      」，鉅衡公司均由被告與之聯絡，故這筆錢要給鉅衡沒有錯，只是被告沒有拿
      收據回公司報」等語（見本院九十一年二月二十一日訊問筆錄）。既該筆款項
      應給付予鉅衡公司，則被告將該筆款項給付予鉅衡公司，應核常情。
（三）又告訴人公司剛設立時尚無進出口卡，此為告訴人代表人所不否認，且於銀行
      往來亦無信用額度，故被告即曾提供其個人帳戶供告訴人公司使用，以為與國
      外業務往還之用，此有告訴人公司以被告名義匯款至國外公司之匯款水單五紙
      附卷可稽。參以，由於當法國ＳＩ公司決定對於其產品之瑕疵給付賠償金，係
      於八十九年六月間，其與鉅衡公司之代理契約已經至同年一月結束，而與之有
      新代理關係之告訴人公司又非該批有瑕疵產品之求償權人，方將該筆賠償金匯
      入被告私人帳戶，由被告再交鉅衡公司處理。
（四）被告於八十九年三月底四月初與該法國公司之業務經理在上海談論賠償金事，
      除有證人林漢靇之證詞可稽外，亦有卷附被告之台胞證入出境簽證為據，然證
      人既於本院具結，此有結文乙只附卷足證，果其證詞為偽，當受偽證罪之科處
      ，是其於本院證述：「（問）八十九年間是否有和被告去和法國談補償金的問
      題？（答）在八十九年四月三日到五日在上海談的，主要是談精緻和ＳＩ公司
      的業務，附帶談八十八年七月間鉅衡和ＳＩ公司的補償金。（問）當時情形如
      何？（答）金額計算是被告提供，我是翻譯，當時我們在上海談，當初簽訂的
      契約是鉅衡和ＳＩ簽約的，但當時ＳＩ和鉅衡已經沒有簽約關係，因為沒有辦
      法匯給鉅衡所以要求被告全權處理這件事情，法國ＳＩ公司也是有同意賠償這
      補償金，因為當時他也沒有辦法匯給精緻，精緻公司也曾經用被告的帳戶匯錢
      給ＳＩ公司很多筆。」等語（見本院九十年八月二十三日訊問筆錄）應堪採信
      。佐之如該筆款項不是要給付予鉅衡公司，而是應給付予告訴人公司，則鉅衡
      公司何須由該公司謝素蘭偕同被告赴法國向該法國公司求償，且告訴人公司亦
      同意將鉅衡公司謝素蘭之出差費、旅費等，由告訴人公司支付，此有請款單附
      卷足參，亦足證該筆賠償金係應賠予鉅衡公司。
（五）至於法國ＳＩ公司前後不一之陳述，其因不符合直接審理之原則，況本院透過
      我國駐法國台北代表處查詢，因法國ＳＩ公司經理之助理以工作繁忙數度迴避
      ，此有該處九十年十二月二十一日法業（九十）字第四七四號函文附卷足證，
      此無法為被告不利之證明。
（六）縱上所述，告訴人公司與鉅衡公司有一筆佣金及公司小姐之旅費尚未清償，故
      以被告向法國ＳＩ公司索賠之金額抵償，此經鉅衡公司之代理人於本院審理時
      證述：「因為之前還有一櫃貨的佣金沒有拿及我們公司小姐去法國的差旅費由
      精緻公司負擔的部分，所以被告是以索賠的錢來補給鉅衡公司。」等語（見本
      院九十年八月二十三日訊問筆錄），又賠償金最後亦經鉅衡公司收執，此有該
      公司代表人於本院審理時證稱：「我最後有收，我在地檢署時有要檢察官幫我
      處理。但是最後因為沒有人要收，所以檢察官又把錢還給我。我也覺得這筆錢
      應該要收。」等語（見本院九十一年三月二十一日訊問筆錄）。則被告自法國
      ＳＩ公司受領賠償金之部分交付鉅衡公司，自屬合理，主觀上應無不法所有之
      意圖，客觀上亦無侵占之行為甚明。
六、據上所陳，本件依調查所得證據尚不足以證明被告確有之犯行，此外復查無其他
    積極證據足資證明被告有右述犯行，揆諸首開說明，犯罪尚屬不能證明，應為無
    罪之諭知。
據上論斷，應依刑事訴訟法第三百零一條第一項，判決如主文。
中    華    民    國      九十一        年    五        月      六      日
                                  臺灣臺南地方法院刑事第三庭
                                          法  官  蔡 奇 秀
右正本證明與原本無異。
如不服本判決，應於判決送達後十日內，向本院提出上訴狀。
                                          書記官  尹 之 玲
中    華    民    國      九十一        年    五        月      八      日
